【裁判字號】    90,訴,910
【裁判日期】    900820
【裁判案由】    毒品危害防制條例
【裁判全文】
臺灣桃園地方法院刑事判決                            九十年度訴字第九一０號
    公  訴  人  臺灣桃園地方法院檢察署檢察官
    被      告  甲○○
    指定辯護人  本院公設辯護人乙○○
右列被告因違反毒品危害防制條例案件，經檢察官提起公訴（八十九年度偵字第八十
九年度偵緝字第七六六號），本院判決如左︰
    主  文
甲○○無罪。
    理  由
一、公訴意旨略以：被告甲○○基於概括之犯意，於民國八十九年七月某日及同月廿
    七日十八時許，連續二次，在台北縣鶯歌鎮○○路台北監獄門口，以每小包二千
    元之價格，販賣第一級毒品海洛因與Ａ１施用（Ａ１真實姓名詳對照表，施用毒
    品部分另由警方偵辦中）。嗣於八十九年八月八日一時二十分許，始在桃園市鎮
    ○街八十七號前，為警查獲，並扣得第二級毒品安非他命九小包（施用毒品部分
    另案偵結）。應認被告所為係犯毒品危害防制條例第四條第一項之罪嫌。
二、按犯罪事實，應依證據認定之，無證據不得推定其犯罪事實。又不能證明被告犯
    罪者，應諭知無罪之判決，刑事訴訟法第一百五十四條、第三百零一條第一項分
    別定有明文。所謂證據，須適於為被告犯罪事實之證明者，始得採為斷罪資料，
    如未能發現相當證據，或證據不足以證明，自不能以推測或擬制之方法，以為裁
    判基礎，最高法院五十三年台上字第二七五０號及四十年台上字第八十六號判例
    可資參照。且認定不利於被告之事實，須依積極證據，苟積極證據不足為不利於
    被告事實之認定時，即應為有利於被告之認定，更不必有何有利之證據，最高法
    院三十年上字第八一六號亦著有判例。又認定犯罪事實所憑之證據，固不以直接
    證據為限，間接證據亦應包含在內，惟採用間接證據時，必其所成立之證據，在
    直接關係上，雖僅足以證明他項事實，而由此他項事實，本於推理之作用足以證
    明待證事實者，方為合法，若憑空之推想，並非間接證據。最高法院三十二年上
    字第六十七號判例亦曾宣示。
三、查毒品危害防制條例中雖未設有證人身分保密之規定，惟依我國八十九年二月九
    日經總統公佈施行同月十一日生效之證人保護法第二條第一款之規定，最輕本刑
    為三年以上有期徒刑之罪，其刑事案件之證人有證人保護法之適用，而同法第十
    一條則規定：「有保密身分必要之證人，除法律另有規定者外，其真實姓名及身
    分資料，公務員於製作筆錄或文書時，應以代號為之，不得記載證人之年籍、住
    居所、身分證統一編號或護照號碼及其他足資識別其身分之資料。該證人之簽名
    以按指印代之。載有保密證人真實身分資料之筆錄或文書原本，應另行製作卷面
    封存之。其他文書足以顯示應保密證人之身分者，亦同。前項封存之筆錄、文書
    ，除法律另有規定者外，不得供閱覽或提供偵查、審判機關以外之其他機關、團
    體或個人。對依本法有保密身分必要之證人，於偵查或審理中為訊問時，應以蒙
    面、變聲、變像、視訊傳送或其他適當隔離方式為之。於其依法接受對質或詰問
    時，亦同。」是知證人保護法中設有以身分保密方式保護證人之制度，惟依證人
    保護法受保護之證人，除有時間急迫，不及核發證人保護書之情形，得先採取必
    要之保護措施，並於七日內將所採保護措施陳報檢察官或法院審核外（參同法第
    四條），均須先依同法第五條至第七條之規定，對該證人核發證人保護書，始合
    該法規定。而「證人身分保密」並屬於第五條第六款所謂「請求保護之方式」及
    第七條第一項第五款「保護之措施」。是司法警察機關未依證人保護法相關規定
    聲請以身分保密方式保護證人，於製作證人筆錄時即逕以代號稱之，且未記載證
    人之年籍、住居所暨其他足資辨識該證人身分之資料，該證人仍不能因而受證人
    保護法相關規定之保護。核先敘明。
四、公訴人認被告涉有販賣第二級毒品犯罪一節，不外以身分保密之證人Ａ１所為證
    述及被告另曾於八十九年五月廿四日下午七時四十分許，在桃園縣八德市○○路
    七五八巷一號四樓為警查獲持有海洛因十一小包、電子秤一只等情，業據被告自
    承不諱，且有桃園縣警察局大園分局八十九年五月廿五日園警分刑字第一三四二
    號刑事案件報告書影本、扣押物品清單影本、法務部調查局鑑定通知書影本在卷
    可稽，為其本件起訴之依據。訊據被告則堅決否認有何販賣海洛因予Ａ１之犯行
    。茲查（１）遍觀偵查全卷，證人Ａ１除於警訊中接受一次訊問外，公訴人並未
    另行傳訊偵查，且警訊中雖將Ａ１姓名年籍封存於卷附信封內，然卷內並無對Ａ
    １聲請及核發證人保護書之相關資料，且經本院詢Ａ１何以封存年籍以秘密證人
    方式接受訊問，Ａ１乃答稱不知道，故依前項所為說明，Ａ１即無法依證人保護
    法之規定接受保護，從而警察機關對Ａ１年籍姓名等資料之封存乃屬於法無據，
    本院自不受拘束，於拆閱封存後確知Ａ１為丙○○，本院並將其提訊到庭，丙○
    ○證稱略以我知道被告之綽號，但我（現在）想不起來：：，在警察局（我）有
    打過電話給他，那時我正在提藥，警員要我找一個人出來，我就打電話給他，電
    話我忘了，但是在警局還記得，：：筆記本上有：：我是八月間被捕，我沒有跟
    他交易，這（警訊）筆錄在做時我在提藥，警員要我押指紋，我沒有跟被告買海
    洛因等語，證人於警訊及本院調查時就被告有無對其販售海洛因所為供述既相背
    反，則其警訊中所為指述被告販售海洛因一節之可靠性，即已動搖。（２）至起
    訴書述及被告於八十九年五月廿四日下午七時四十分許經警查獲海洛因十一包及
    電子秤一個，被告固不否認確有查獲之事實，惟於警訊及偵查中均否認上開物品
    為其所有，而辯稱係王英豪所有。本院經翻閱偵查卷並未見起訴書內所稱查獲十
    一小包海洛因、電子秤一只之刑事案件報告書影本、扣押物品清單影本、法務部
    調查局鑑定通知書等資料，故被告就此部分雖曾自白遭查扣海洛因及電子秤，然
    卷內既乏所引證據可為佐證，此部份事實是否存在，即無法認定。退一步言，縱
    予認定，然公訴人以毒品黑市價格甚鉅，扣案毒品苟非被告所有，他人又豈有何
    理由將如此敏感之物交與被告保管等詞，推認查獲之海洛因為被告所有一節，忽
    視被告持有上開經查獲之海洛因及電子秤之原因可有多端，海洛因或真係王英豪
    交付保管抑交付者另有他人，或係被告向他人購得以憑施用，或係為販出而購入
    ：：電子秤或真係用以分裝毒品，或用於他處，或係他人寄放：：，不一而足，
    其推認之法，不論被告與王英豪間有何關係，即以毒品之敏感及黑市價格甚鉅，
    逕認他人不可能交與被告保管，此一結論憑何經驗法則而來，未見說明，依其說
    明以觀，難謂無憑空推想之情事，參前揭判例之說明，自不可持之為證據，遑論
    充之為間接證據。又公訴人雖曾於八十九年十一月十日以後，先後核發搜索票五
    份交警搜查王英豪之住居所，然均未查獲王英豪涉嫌販毒之具體事證，此並有搜
    索票五份、警員因故未執行搜索之報告四份、搜索扣押證明筆錄一份在卷可佐，
    從而經核發之五份搜索票中僅其中九十年五月十一日核發者業經執行，惟依該次
    執行後由警製作之搜索扣押證明筆錄記載以觀，並未搜得毒品，而王英豪亦未在
    場。第查王英豪於八十九年八月十一日即遭台灣桃園地方法院檢察署通緝，有王
    某之台灣桃園地方法院檢察署刑案資料查註紀錄表、查捕逃犯作業個別查詢報表
    各一份附於偵查卷中可資參佐，是可知王某於公訴人前開各次核發搜索票及搜索
    時，均在通緝中，王某既在通緝中，公訴人所核發搜索票上之應搜索處所，即難
    謂必為其生活處所所在，未能搜獲，亦不能據此反推在被告處查獲之海洛因並非
    王英豪所有。故亦不能以此推論被告之辯解不能採取。起訴理由未能辨明此節，
    尚非允洽（３）且觀起訴書認定被告販賣海洛因之時間，係八十九年七月某日及
    同月廿七日十八時許，然公訴人據以認定被告有罪之所查獲十一包之海洛因，其
    查獲時間係在八十九年五月廿四日，顯在起訴書所認定被告販賣毒品犯行之前，
    被告自無從將查獲扣案在前之海洛因，於發生在後之七月間先後二次販賣予丙○
    ○。被告於八十九年五月廿四日經查獲十一包海洛因，至多僅能做為被告在此之
    前用以販賣他人之間接證據，尚不能做為推認其後被告於同年七月間必有販賣海
    洛因之犯行之間接證據，故起訴書就此點所為推論亦屬過速，仍不可採。
五、參諸前項暨前引判例之說明，公訴人所憑各項理由均不能認定被告有何販賣海洛
    因之犯行，此外又查無其他積極證據，足認被告確有販賣海洛因之情事，被告犯
    罪尚屬不能證明，依法應諭知無罪之判決。
六、被告經合法傳喚，無正當理由不到庭，本院認本件係應諭知無罪之案件，爰不待
    其陳述逕行判決。
據上論斷，應依刑事訴訟法第三百零一條第一項、第三百零六條，判決如主文。
本案經檢察官許炳文到庭執行職務。
中      華      民      國      九十        年      八    月    二十    日
                                  臺灣桃園地方法院刑事第五庭
                                      法  官  范  清  銘
右正本證明與原本無異
如不服本判決書應於送達後十日內向本院提出上訴狀
                                      書記官  孫  立  文
中      華      民      國       九十       年      八    月     二十   日


司法院資訊處製作；財團法人民間司法改革基金會備份。
